【裁判字號】    99,聲,1530
【裁判日期】    990510
【裁判案由】    聲請宣告沒收違禁物
【裁判全文】
臺灣板橋地方法院刑事裁定              99年度聲字第1530號
聲  請  人  臺灣板橋地方法院檢察署檢察官
被      告  甲○○
上列聲請人聲請宣告沒收違禁物案件（99年度執聲字第980 號）
，本院裁定如下：
    主  文
扣案之90改造槍枝乙枝（槍枝管制編號0000000000）沒收之。其
餘聲請駁回。
    理  由
一、聲請意旨略以：臺灣板橋地方法院檢察署98年度偵字第8616
    號被告甲○○違反槍砲彈藥刀械管制條例一案，經法院判決
    無罪。扣案之90改造手槍1 枝、貝瑞塔改造手槍零件5 支、
    制式子彈5 顆、彈殼17顆屬違禁物，爰依刑法第38條第1 項
    第1 款、第2 項、第40條第2 項及槍砲彈藥刀械管制條例第
    5 條聲請單獨宣告沒收（聲請書贅載銷燬）等語。
二、按違禁物不問屬於犯罪行為人與否，得單獨宣告沒收，修正
    後刑法第38條第1 項第1 款、第2 項、第40條第2 項定有明
    文。又違禁物未經裁判沒收者，得由檢察官聲請法院以裁定
    沒收之，司法院著有18年院字第67號、30年院字第2169號解
    釋可資參照。而火砲、肩射武器、機關槍、衝鋒槍、卡柄槍
    、自動步槍、普通步槍、馬槍、手槍、鋼筆槍、瓦斯槍、麻
    醉槍、獵槍、空氣槍、魚槍及其他可發射金屬或子彈具有殺
    傷力之各式槍砲，係槍砲彈藥刀械管制條例第4 條第1項 第
    1 款所列之槍砲，依同條例第5 條規定，非經中央主管機關
    許可，不得製造、販賣、運輸、轉讓、出租、出借、持有、
    寄藏或陳列。
三、經查，本件扣案之90改造槍枝1 枝（成品，槍枝管制編號00
    00000000），認係改造手槍，由仿BERETTA 廠M9型半自動手
    槍製造之槍枝，換裝土造金屬槍管而成，經檢視，欠缺楔型
    塊，惟仍可供擊發適用子彈使用，經裝填適用子彈（直徑6.
    0mm 、重量0.88g 之鋼珠）測試結果，測得其發射速度為34
    8 公尺／秒，計算其動能為53焦耳，換算其單位面積動能為
    188 焦耳／平方公分。而所謂殺傷力，依據司法院秘書長81
    年6 月11日祕台廳(二)字第06985 號函釋示，其標準為在最具
    威力的適當距離，以彈丸可穿入人體皮肉層之動能為基準。
    依日本科學警察之研究結果，彈丸單位面積動能達20焦耳／
    平方公分，則足以穿入人體皮肉層。內政部警政署刑事警察
    局對活豬作射擊測試結果，彈丸單位面積動能達24焦耳／平
    方公分，則足以穿入豬隻皮肉層。美國軍醫總署定義：彈丸
    撞擊動能達58呎磅（約78.6焦耳），則足以使人喪失戰鬥能
    力等情，有內政部警政署刑事警察局97年1 月10日刑鑑字第
    096018 2783 號槍彈鑑定書1 份在卷為憑，而被告涉犯持有
    上開槍枝罪嫌部分，業經本院以98年度訴字第2301號判決無
    罪，並經臺灣高等法院以98年度上訴字第4886號判決駁回上
    訴確定，亦有各該判決書在卷可參，是可認上述90改造手槍
    1 支確屬槍砲彈藥刀械管制條例第5 條、第4 條第1 項第1
    款所定之違禁物，聲請人聲請就扣案之90改造槍枝1 枝（成
    品，槍枝管制編號0000000000）單獨宣告沒收，核與首開規
    定相符，應予准許。
四、另扣案之制式子彈5 顆，其中2 顆，認均係口徑0.38吋制式
    子彈，均經試射，均可擊發，認均具殺傷力；另外2 顆，認
    均係口徑0.25吋制式子彈，均經試射，均可擊發，認均具殺
    傷力；另外1 顆，認係口徑9mm 制式子彈，經試射，雖可擊
    發，惟發射動能不足，認不具殺傷力。另扣案之非制式子彈
    17顆，其中14顆，認均係金屬彈殼；另外2 顆，認係由金屬
    彈殼組合直徑9.0 ±0.5mm 金屬彈頭而成，經檢視，不具底
    火、火藥，認不具殺傷力；另外1 顆，認係由金屬彈殼組合
    直徑8.0 mm金屬彈頭而成，經檢視，不具底火、火藥，認不
    具殺傷力，有內政部警政署刑事警察局97年1 月10日刑鑑字
    第0960182783號槍彈鑑定書1 份在卷可憑，是扣案之制式子
    彈5 顆、改造子彈17顆，除其中4 顆改造子彈經鑑定具殺傷
    力外，而該4 顆具殺傷力之改造子彈經採樣試射擊發後，試
    射後所剩之彈頭、彈殼已失子彈效用，非屬違禁物，其餘子
    彈則因未鑑定出具有殺傷力，亦非屬違禁物，是聲請人就扣
    案子彈、彈殼部分均聲請宣告沒收，於法未合，應予駁回。
五、末按槍砲彈藥刀械管制條例第4 條第1 項第1 款、第2 款槍
    砲、彈藥，包括其主要組成零件。但無法供組成槍砲、彈藥
    之用者，不在此限，上揭條例第4 條第2 項已定有明文。是
    為槍砲、彈藥之主要組成零件者，需以可供組成槍砲、彈藥
    之用者為限。查扣案之貝瑞塔改造手槍零件，即金屬滑套（
    不含槍機）、金屬撞針座、塑膠槍身、空氣槍用金屬彈匣、
    金屬楔型塊、金屬彈簧等物品塑膠槍身、空氣槍用金屬彈匣
    、金屬楔型塊、金屬彈簧等物品，並未曾經聲請人聲請鑑定
    或送請相關單位確認係屬槍枝主要組成零件，且可供組成槍
    砲之用，難認已屬違禁物，另參臺灣板橋地方法院檢察署98
    年偵字第8616號起訴書內亦未將上揭物品認係違禁物之列而
    為起訴，有該起訴書及本院98年訴字第2301號判決書可稽，
    是聲請人謂前揭槍枝零件5 件亦屬違禁物，並就此部分一併
    聲請沒收，尚嫌速斷，亦應予駁回。
六、依刑事訴訟法第220 條，刑法第38條第1 項第1 款、第40條
    第2 項，裁定如主文。
中    華    民    國    99    年    5     月    10    日
                  刑事第二十庭  法  官  邱景芬
以上正本證明與原本無異
如不服本裁定應於送達後5日內向本院提出抗告狀
                                書記官  周百川
中    華    民    國    99    年    5     月    10    日

司法院資訊處製作；財團法人民間司法改革基金會備份。
